最　高　行　政　法　院　裁　定
　　　　　　　　　　　　　　　　　　 96年度裁字第04079號
上　訴　人　甲○○
訴訟代理人　林石猛律師
　　　　　　白裕棋律師
被 上訴 人　財政部臺灣省南區國稅局
代　表　人　邱政茂
上列當事人間贈與稅事件，上訴人對於中華民國96年2月27日高
雄高等行政法院95年度訴字第994號判決，提起上訴，本院裁定
如下：
　　主  文
上訴駁回。
上訴審訴訟費用由上訴人負擔。
　　理  由
一、按對於高等行政法院判決之上訴，非以其違背法令為理由，
    不得為之，行政訴訟法第242條定有明文。同法第243條第1
    項規定，判決不適用法規或適用不當者，為違背法令；而判
    決有第243條第2項所列各款情形之一者，其判決當然違背法
    令。又提起上訴，應以上訴狀表明上訴理由並應添具關於上
    訴理由之必要證據，復為同法第244條第1項第4款及第2項所
    明定。準此，當事人提起上訴，如以原審判決有行政訴訟法
    第243條第1項不適用法規或適用不當為理由時，其上訴狀應
    有具體之指摘，並揭示該法規之條項或其內容；如以原審判
    決有第243條第2項所列各款情形之當然違背法令為理由時，
    其上訴狀應揭示合於該款之事實。如上訴狀未依此項方法表
    明，即難認為已對原審判決之違背法令有具體之指摘，其上
    訴自難認為合法。
二、本件上訴人對於高雄高等行政法院判決上訴，略以土地共有
    物之分割屬有對價之有償行為，與贈與屬無償行為不同，被
    上訴人以上訴人經由贈與土地創設共有關係再行分割之行為
    ，該當遺產及贈與稅法第4條第2項之贈與行為，顯有違誤。
    且系爭公共設施保留地之移轉完全符合都市計畫法第50條之
    1租稅優惠之規定，而於先前課徵贈與稅時准予扣除，原處
    分在無任何新事實、證據資料，且未敘明原核課處分有何不
    當之下，即逕為補徵處分，亦有違稅捐稽徵法第21條第2項
    之規定（參見本院89年度判字第699號判決）。又原判決以
    財政部92年4月9日台財稅字第0910456306號函釋屬行政命令
    中之行政規則且與母法規定意旨相符而予援用，然核上開函
    釋已對多數不特定人民就一般共用設施保留地的贈與事項作
    抽象之對外發生法律效果，應屬財政部所發布之法規命令，
    而該函釋既無法律授權且剝奪或限制人民權利，自屬無效之
    法規命令，原審卻予適用，自有判決適用法規不當之違背法
    令；且上開函釋所闡明之法規原意亦顯與遺產及贈與稅法第
    3條第1項、第4條第2項、第25條及都市計畫法第50條之1立
    法意旨有違，原審自不得加以援用。另上訴人與其女分別持
    有公共設施保留地及建地，並無如原審所稱有形成較諸原來
    更複雜之共有關係，亦無不利土地利用及經濟融通情事，且
    法律未禁止此種移轉所有權之方式，無違一般土地共有之常
    態，原審未說明何謂「有違一般土地共有之常態」及「有不
    利土地利用及經濟融通情事」，亦就稅捐規避之主觀、客觀
    要件，以及上訴人之何種行為構成稅捐規避之理由詳予說明
    ，自有判決不備理由之違法云云。經核上訴人之上開理由，
    無非係對原審駁斥其主張之理由，任意指摘為不當，或泛言
    原判決有適用法規顯有違誤及判決不備理由，而未具體表明
    原判決確係如何違背法律、司法院解釋或本院判例，及有何
    合於行政訴訟法第243條第2項所列各款之情形，難認為已對
    原判決之違背法令有具體之指摘。依首揭規定及說明，其上
    訴自不合法，應予駁回。又財政部92年4月9日台財稅字第09
    10456306號函令略以：「一、贈與人假藉免徵贈與稅之土地
    ，取巧安排移轉其他應稅財產予子女者，例如：先贈與子女
    公共設施保留地，再以現金買回；或先贈與子女公共設施保
    留地，再以建地與之交換；或先贈與子女公共設施保留地之
    大部分持分及建地之極小部分持分，再經由共有土地分割，
    使其子女取得整筆建地等，其實質與直接贈與現金、建地等
    應稅財產並無不同，應就實質贈與移轉之財產，依遺產及贈
    與稅法第4條第2項規定課徵贈與稅。．．．」係財政部依遺
    產及贈與稅法第4條第2項規定所發布之解釋函令，乃為避免
    納稅義務人假藉免徵贈與稅之土地，取巧安排移轉其他應稅
    財產予子女，而就其實際上屬於贈與性質之土地交換行為課
    予贈與稅，以期符合租稅公平原則及遺產及贈與稅法之立法
    意旨，尚未逾越遺產及贈與稅法第4條第2項之規定。上訴人
    主張上開函釋為未經法律授權之法規命令，且與遺產及贈與
    稅法第3條第1項、第4條第2項、第25條及都市計畫法第50條
    之1立法意旨有違，原審予以適用，有適用法規不當之違法
    云云，殊有誤解，併予敘明。
三、依行政訴訟法第249條第1項前段、第104條、民事訴訟法第
    95條、第78條，裁定如主文。
中　　華　　民　　國　　96　　年　　12　　月　　28　　日
                    最高行政法院第四庭
                        審判長法官　鍾　耀　光
                              法官　姜　仁　脩
                              法官　王　德　麟
                              法官　黃　清　光
                              法官　吳　慧　娟
以  上  正  本  證  明  與  原  本  無  異
中　　華　　民　　國　　96　　年　　12　　月　　28　　日
　　　　　　　　　　　　　　　書記官　蘇　金　全
